【裁判字號】    99,簡上,139
【裁判日期】    990601
【裁判案由】    詐欺
【裁判全文】
臺灣高雄地方法院刑事判決             99年度簡上字第139號
上  訴  人
即  被  告  甲○○
上列上訴人因詐欺案件，不服民國99年2 月9 日本院高雄簡易庭
98年度審簡字第4761號第一審刑事簡易判決（聲請簡易處刑案號
：98年度偵字第15879 號），提起上訴，本院管轄之第二審合議
庭判決如下：
    主  文
上訴駁回。
甲○○緩刑貳年，並應向公庫支付新台幣陸萬元。
    事  實
一、甲○○明知當前申請金融帳戶甚為方便，但詐騙集團或不法
    份子為掩飾其詐欺取財之不法行徑，避免執法人員之訴追及
    處罰，經常捨自己申請金融帳戶，而利用他人之金融帳戶為
    工具以遂行詐騙，因而在客觀上可預見無故欲取得他人金融
    帳戶使用之行徑，常與財產犯罪有密切關連，竟意圖為自己
    及第三人不法之所有，以縱有人持其金融帳戶作為詐騙之犯
    罪工具，亦不違其本意之不確定故意，於民國98年5 月2 日
    前某日，在不詳地點，以新台幣5,000 元之代價，將其申請
    之中國信託商業銀行第000000000000號帳戶（下稱系爭帳戶
    ）之存摺、金融卡及密碼交付姓名年籍不詳綽號「小陳」或
    「小李」之成年人（下稱系爭不詳之人），作為詐騙集團詐
    欺取財之犯罪工具。嗣後該詐騙集團人員意圖為自己不法之
    所有，於98年5 月20日晚上8 時7 分許，打電話與周義煌聯
    絡，冒充中華郵政人員，佯稱要退還網路遊戲卡之金錢，要
    求周義煌操作自動提款機，致周義煌陷於錯誤，依指示操作
    自動提款機匯款9,999 元至系爭帳戶。後因周義煌察覺有異
    ，報警處理而查悉上情。
二、案經高雄市政府警察局三民第一分局移請臺灣高雄地方法院
    檢察署檢察官偵查起訴。
    理  由
一、證據能力之判斷：
    按被告以外之人於審判外之言詞或書面陳述，除法律有規定
    者外，依刑事訴訟法第159 條第1 項之規定，雖不得作為證
    據，但依同法第159 條之5 規定，經當事人於審判程序同意
    作為證據，法院審酌該言詞陳述或書面陳述作成時之情況，
    認為適當者，仍得作為證據，且如當事人、代理人或辯護人
    於法院調查證據時，知有上開不得為證據之情形，而未於言
    詞辯論終結前聲明異議者，視為有前項之同意。而本件關於
    證人即被害人周義煌於警詢之陳述，被告於準備程序時，表
    示對於證據能力沒有意見（詳本院卷第19頁），且被告亦未
    於本院審理過程中聲明異議，本院審酌上開陳述作成時之情
    況並無異常，且與本案相關之待證事實具有關連性，因認上
    開證據具有證據能力。
二、事實之認定：
    訊據上訴人即被告甲○○雖自承將其申請之系爭帳戶存摺、
    金融卡及密碼，交付系爭不詳之人，惟矢口否認有幫助詐欺
    之犯行，辯稱係在自由時報看見刊登租用金融帳戶節稅之廣
    告，經以廣告刊載之電話門號與系爭不詳之人聯繫後，約定
    以每月5,000 元之代價，將系爭帳戶之存摺、金融卡及密碼
    提供該人使用以節稅，並當場由該人給付第1 個月租用費用
    5,000 元云云。經查：
  (一)被告所承系爭帳戶為伊申請部分，核與中國信託商業銀行98
    年6 月30日中信銀字第09822271207887號函所附之系爭帳戶
    開戶資料（詳偵查卷第12至14頁）相符，堪信為真實，且依
    證人即被害人周義煌證稱略以：伊於98年5 月20日晚上8 時
    7 分許，接到自稱中華郵政人員所打之電話，說要退還網路
    遊戲卡之金錢，但必須操作自動提款機，伊依指示以英文版
    操作自動提款機之結果，將9,999 元匯至系爭帳戶等語（詳
    警卷第4 至5 頁），所證匯款情形，核與系爭帳戶匯入之情
    相符，此有系爭帳戶之交易明細表附卷可稽（詳警卷第15頁
    ），而依一般經驗法則，被害人不可能無端匯款至不熟悉之
    金融帳戶，則所證受詐騙而匯款之情形，亦堪信為真實，從
    而被害人係受詐騙後，將9,999 元匯至系爭帳戶之事實，應
    可認定。
  (二)按當前申請金融帳戶甚為方便，但詐騙集團或不法份子為掩
    飾其詐欺取財之不法行徑，避免執法人員之訴追及處罰，經
    常捨自己申辦而利用他人之金融帳戶為工具以遂行詐騙，因
    而在客觀上可預見無故欲取得他人金融帳戶使用之行徑，常
    與財產犯罪有密切關連，且為確保該金融帳戶不致因申請人
    辦理掛失，而使即將成功之詐騙徒勞無功，通常均會事先取
    得該金融帳戶申請人之同意，而目前坊間詐欺集團經申請人
    同意使用金融帳戶之方法，大致區分為以金錢購買及詐騙取
    得，然因近來上開詐騙層出不窮，大眾傳播工具已有大幅報
    導，政府亦再三宣導民眾注意以免受騙，是除知識、社會經
    驗均低於一般平均值甚多者外，對上開情形自無不知之可能
    ，則具一般正常知識、社會經驗者，如將金融帳戶提供他人
    使用，嗣後該金融帳戶被用為詐騙指定匯款之工具，而無法
    說明合理之提供原因，自應認係將金融帳戶出賣或出租他人
    使用，有為自己及第三人不法所有之意圖，並具縱他人持其
    金融帳戶作為詐騙犯罪工具亦不違其本意之不確定故意。而
    本件經查：
    1.被告為48年2 月2 日生，專科畢業，此有警詢調查筆錄之
      記載附卷可稽（詳警卷第1 頁），案發時從事壽險公司業
      務員工作，亦有筆錄附卷可稽（詳本院卷第42頁），則自
      承交付系爭帳戶存摺、金融卡及密碼之本件98年5 月2 日
      詐騙前，已年滿50歲，堪認有相當之學歷及社會經驗，對
      上開詐騙集團詐騙前先行取得金融帳戶之慣用詐騙手法，
      自應有一定之瞭解。
    2.被告雖辯稱因見自由時報刊登租用金融帳戶節稅之廣告，
      將系爭帳戶之存摺、金融卡及密碼以每月5,000 元之代價
      出租於系爭不詳之人，然使用他人帳戶以降低被核課之稅
      額，坊間雖有稱之為節稅者，但既無法以本人金融帳戶光
      明磊落為資金之操作，而需借他人之金融帳戶掩飾資金流
      向，顯有逃漏稅捐之虞，所為涉及不法之機率極高，自難
      輕信屬合法規劃稅賦之行為，是即使被告前開所辯為真實
      ，系爭不詳之人亦有極大可能，係以金錢換取金融帳戶遂
      行不法之事實，甚為明確，被告身為壽險業務員，日常對
      金融事務有一定接觸，對上開交付系爭帳戶之存摺、金融
      卡及密碼可能涉及不法，自無不知之可能，是其有容任他
      人持其金融帳戶為不法行為之之不確定故意，應可認定。
    3.另經本院於審理時詢以系爭不詳之人姓名及公司所在，被
      告均無法為充分有效之說明，此有筆錄附卷可稽（詳本院
      卷第41至42頁），被告雖另辯稱該不詳之人有留聯絡電話
      ，但該人既可取得他人金融帳戶，同理，亦可取得他人之
      電話門號，此應為交付系爭帳戶資料之被告所知悉，則被
      告在不知交付者姓名年籍資料之情況下，竟將系爭帳戶存
      摺、提款卡及密碼交付，自有無法再使用系爭帳戶之預見
      ，是本件雖美其名為出租金融帳戶，實係將金融帳戶出賣
      予他人使用，亦可認定，所辯僅係短時間出租，尚無可採
      。
    4.被告對詐騙集團以他人金融帳戶為工具，以行詐騙之情形
      既有一定瞭解，應知將系爭帳戶之存摺、提款卡、密碼交
      付系爭不詳之人，該帳戶資料有可能被用為詐騙指定匯款
      之工具，而被告竟貪圖系爭不詳之人所交付之5,000 元，
      逕自將系爭帳戶之存摺、提款卡、密碼交付他人使用，依
      上經驗法則所示，被告非僅有容任他人持其金融帳戶為不
      法行為之不確定故意，並有為自己及第三人不法所有之意
      圖，容任他人持系爭帳戶作為詐騙犯罪工具之不確定故意
      ，應可認定。
  (三)綜上所述，本件事證明確，被告有事實欄所載之犯行，應堪
    認定。
三、論罪科刑：
    核被告所為，係犯刑法第30條第1 項前段、第339 條第1 項
    之幫助詐欺取財罪。被告係幫助詐騙集團成員實施詐騙，非
    本身從事詐騙，應依幫助犯之規定，按正犯之刑減輕之。原
    審就被告予以論罪科刑，因而適用刑法第30條第1 項前段、
    第2 項、第339 條第1 項、第41條第1 項前段、刑法施行法
    第1 條之1 規定，並審酌被告雖未實際參與詐欺取財犯行，
    但將金融帳戶提供不法犯罪集團使用，不僅造成執法機關不
    易查緝犯罪行為人，嚴重危害社會治安，助長社會犯罪風氣
    ，且造成被害人求償上之困難，並念及被告無前科紀錄，考
    慮被害人所受損害等一切情狀，量處有期徒刑2 月，及諭知
    以新台幣1 千元折算1 日之易科罰金折算標準，其認事用法
    俱無不合，量刑亦屬妥適，被告上訴意旨否認犯罪，指摘原
    判決認定事實有誤，請求改判，尚無理由，自應予以駁回。
    又被告未曾受有期徒刑以上刑之宣告，此有臺灣高等法院被
    告前案紀錄表附卷可稽（詳本院卷第45頁），其雖仍否認犯
    罪，但業已自承將金融帳戶有償提供他人使用，對本件犯案
    情節有一定交代，且於本院審理期間，已將被害人被騙匯出
    之金額匯還，取得被害人之諒解，此有被害人之帳戶資料、
    匯款返還單據各1 份，及書記官查詢有無收受款項、對本案
    有何意見之電話紀錄2 份附卷可稽（詳本院卷第28至31頁）
    ，經本件偵查、審理程序及科刑判決後，應知所警惕，信無
    再犯之虞，本院因認前開之刑以暫不執行為適當，爰依刑法
    第74條第1 項第1 款規定宣告緩刑2 年，以啟自新，另為促
    使被告記取教訓，日後注意法治觀念及他人權益，因認在宣
    告緩刑之情形下，有賦予被告一定負擔之必要，爰併諭知被
    告應向國庫支付60,000元。
據上論斷，依刑事訴訟法第455 條之1 第1 項、第3 項、第368
條，刑法第74條第1 項第1 款、第2 項第4 款，判決如主文。
本案經檢察官張志杰到庭執行職務。
中    華    民    國    99    年    6     月    1     日
                刑事第六庭審判長法  官  李璧君
                                法  官  曾鈴
                                法  官  鄭峻明
以上正本證明與原本無異。
不得上訴。
中    華    民    國    99    年    6     月    1     日
                                書記官  吳韻芳

司法院資訊處製作；財團法人民間司法改革基金會備份。
